【裁判字號】    90,易,531
【裁判日期】    900330
【裁判案由】    毒品危害防制條例
【裁判全文】
臺灣臺中地方法院刑事判決                            九十年度易字第五三一號
    公  訴  人    臺灣臺中地方法院檢察署檢察官
    被      告    甲○○
右列被告因毒品危害防制條例案件，經檢察官提起公訴（九十年度毒偵字第七七號）
及函請併案審理（九十年度毒偵字第二二七號），本院判決如左：
    主      文
甲○○連續施用第二級毒品，累犯，處有期徒刑肆月，如易科罰金，以參佰元折算壹
日。
    事      實
一、甲○○曾於民國（下同）八十五年間因違反麻醉藥品管理條例案件，經本院判處
    有期徒刑六月，如易科罰金，以三百元折算一日，於八十六年一月二十四日確定
    ，並於同年九月九日易科罰金執行完畢。嗣於八十九年間又因施用毒品案件，經
    本院以八十九年度毒聲字第一八六號裁定送觀察、勒戒後，認無繼續施用毒品之
    傾向，由臺灣臺中地方法院檢察署檢察官於八十九年五月十七日以八十九年度毒
    偵緝字第二四七、二五九號為不起訴處分確定。猶不知警惕、悔改，其明知安非
    他命係毒品危害防制條例所稱之第二級毒品，竟基於施用毒品之概括犯意，先於
    八十九年十二月十八日，在台中市西區雲龍里模範市場二巷四號友人王復國住處
    ，以安非他命置於玻璃器內用火燒烤產生氣體以鼻吸用之方式，施用第二級毒品
    安非他命一次。嗣於八十九年十二月十八日下午五時二十分許，為警在上址王復
    國住處查獲，並扣得王復國所有之海洛因（含袋重○．五公克）、安非他命（含
    袋重五．四公克）、安非他命吸食器二組及海洛因注射針筒四支等物。甲○○經
    移送臺灣台中地方法院檢察署檢察官訊問交保候傳後，猶基於前揭概括犯意，復
    於八十九年十二月二十八日，在台中市北屯區○○○○街一一五之一號二樓其友
    人廖祝閔住處，以安非他命置於玻璃器內用火燒烤產生氣體以鼻吸用之方式，施
    用第二級毒品安非他命一次。迨八十九年十二月二十九日下午二時三十分許，經
    警於上址廖祝閔住處之餐桌上當場查獲扣得非甲○○所有之裝安非他命之夾鏈袋
    三包（其中二包毛重分別為○．一及○．二公克，另一包為含殘渣之空袋），又
    於屋前遮陽板上查扣已趁機逃逸之綽號「阿彬」不詳姓名年籍男子所丟棄之吸食
    器一組等物，並經採取甲○○尿液送驗呈安非他命陽性反應，始查知其有前開施
    用第二級毒品安非他命情事。而甲○○因上開施用第二級毒品案件，經本院以九
    十年度毒聲字第二號裁定送觀察、勒戒後，業經臺灣臺中看守所於九十年一月十
    二日以九十中所正總字第一六○號函檢附有無繼續施用毒品傾向證明書，認定其
    有繼續施用毒品之傾向。
二、案經台中市警察局第五分局報請臺灣臺中地方法院檢察署檢察官偵查起訴及函請
    併案審理。
    理      由
一、右揭事實，業據被告甲○○於本院審理時坦白承認，且其先後於八十九年十二月
    十八日及同年月二十九日為警查獲後，經分別帶往「聯華醫事檢驗所」及「現代
    醫事檢驗所」採集尿液檢驗結果，確均呈安非他命陽性反應，此有該等檢驗所測
    試檢驗結果分附九十年度毒偵字第二二七號偵查卷第二十五頁及九十年度毒偵字
    第七七號偵查卷第十五頁可稽，其後經警再採集其尿液送台中市衛生局檢驗結果
    ，仍均呈安非他命陽性反應，此亦有該局出具之煙毒尿液檢驗成績書二份附卷可
    憑，足徵被告之自白確與事實相符，堪以採信。而被告前曾因施用毒品案件，經
    本院以八十九年度毒聲字第一八六號裁定送觀察、勒戒後，認無繼續施用毒品之
    傾向，由臺灣臺中地方法院檢察署檢察官於八十九年五月十七日以八十九年度毒
    偵緝字第二四七、二五九號為不起訴處分確定，有該不起訴處分書一份附偵查卷
    第三十七頁可參，且被告於五年內再犯毒品危害防制條例第十條施用毒品罪行，
    經裁定送觀察勒戒後，認有繼續施用毒品之傾向，亦有臺灣臺中看守所於九十年
    一月十二日以九十中所正總字第一六○號函檢附有無繼續施用毒品傾向證明書一
    份附偵查卷第三十九、四十頁可按。是本件事證已甚明確，被告犯行，堪以認定
    。
二、查安非他命係毒品危害防制條例第二條第二項所定之第二級毒品，不得非法持有
    及施用。又被告經依同條例第二十條第二項由檢察官為不起訴處分後，五年內再
    犯同條例第十條之罪，經觀察、戒勒後，認有繼續施用毒品之傾向，亦已如前述
    。是核被告非法施用安非他命之行為，係犯毒品危害防制條例第十條第二項之施
    用第二級毒品罪。被告為施用安非他命而持有該等毒品之低度行為，已為其施用
    之高度行為所吸收，不另論罪。又被告先後二次施用第二級毒品安非他命之行為
    ，時間緊接，犯意概括，觸犯構成犯罪要件相同之罪名，應依連續犯之規定論以
    一罪，並依法加重其刑。公訴人雖未就被告甲○○於八十九年十二月十八日施用
    第二級毒品安非他命之犯行起訴，然此部分與已起訴部分既有裁判上一罪之連續
    犯關係，為起訴效力所及，本院自得一併審究，附此敘明。復查，被告甲○○曾
    於八十五年間因違反麻醉藥品管理條例案件，經本院判處有期徒刑六月，如易科
    罰金，以三百元折算一日確定，並於八十六年九月九日易科罰金執行完畢，此有
    臺灣高等法院被告全國前案紀錄表及臺灣臺中地方法院檢察署刑案資料查註紀錄
    表各一份附卷可按，其受有期徒刑之執行完畢後，五年以內再犯有期徒刑以上本
    案之罪，為累犯，應依法遞加重其刑。爰審酌被告甲○○有事實欄所載之不良素
    行紀錄，有上開前科紀錄表可參，其施用足以導致精神障礙、性格異常、甚至造
    成生命危險之毒品，嚴重戕害身體健康，及其犯罪動機、犯罪情節，並審酌本案
    其施用毒品安非他命僅二次，犯罪所生之危害及被告犯後坦承犯行，態度良好等
    一切情狀，量處如主文所示之刑，並諭知易科罰金之折算標準，以示懲儆。
三、八十九年十二月十八日為警查獲扣得之海洛因（含袋重○．五公克）、安非他命
  （含袋重五．四公克）、安非他命吸食器二組及海洛因注射針筒四支等物，均係
    案外人王復國所有等情，已經被告甲○○陳明，並經案外人王復國於警訊時供述
    明確，是上開毒品海洛因及安非他命依法自不應宣告沒收銷燬之，而前揭安非他
    命吸食器二組及海洛因注射針筒四支，依法亦不應予以宣告沒收。另八十九年十
    二月二十九日扣案之裝安非他命之夾鏈袋三包（其中二包毛重分別為○．一及○
    ．二公克，另一包為含殘渣之空袋）及吸食器一組等物，被告甲○○亦堅決否認
    為其所有，參以該等物品係在廖祝閔上址住處查獲，且本院又查無其他積極證據
    足資證明上開扣案物品確為被告所有，是該三包裝安非他命之夾鏈袋依法自不得
    依毒品危害防制條例第十八條第一項前段之規定宣告沒收銷燬之，而扣案之吸食
    器一組自亦不得依刑法第三十八條第一項第二款之規定沒收之，併此敘明。
四、末查被告行為後，刑法第四十一條業已於民國九十年一月十日修正公布，並於同
    年月十二日生效，比較新法即修正後刑法第四十一條第一項前段規定「犯最重本
    刑為五年以下有期徒刑以下之刑之罪，而受六個月以下有期徒刑或拘役之宣告，
    因身體、教育、職業、家庭之關係或其他正當事由，執行顯有困難者，得以一元
    以上三元以下折算一日，易科罰金」與舊法即修正前刑法第四十一條規定「犯最
    重本刑為三年以下有期徒刑以下之刑之罪，而受六月以下有期徒刑或拘役之宣告
    ，因身體、教育、職業或家庭之關係，執行顯有困難者，得以一元以上三元以下
    折算一日，易科罰金」之結果，新法就被告得予易科罰金之規定，既無較舊法為
    不利之情形，是依刑法第二條第一項前段之規定，自應適用裁判時之法律即修正
    後刑法第四十一條第一項前段之規定，併此敘明。
據上論斷，應依刑事訴訟法第二百九十九條第一項前段，毒品危害防制條例第十條第
二項、第二十條第三項，刑法第十一條前段、第五十六條、第四十七條、第二條第一
項前段、修正後第四十一條第一項前段，罰金罰鍰提高標準條例第二條，判決如主文
。
中      華      民       國     九十     年     三     月     三十      日
                                    臺灣臺中地方法院刑事第七庭
                                        法  官  吳  美  蒼
右正本證明與原本無異。
如不服本判決，應於送達後十日內向本院提出上訴狀（須附繕本），上訴於台灣高等
法院台中分院。
                            書記官
中      華      民       國     九十     年     四     月      三       日
附錄法條：
毒品危害防制條例第十條第二項：施用第二級毒品者，處三年以下有期徒刑。


司法院資訊處製作；財團法人民間司法改革基金會備份。
